【裁判字號】    99,聲判,15
【裁判日期】    990730
【裁判案由】    聲請交付審判
【裁判全文】
臺灣桃園地方法院刑事裁定              99年度聲判字第15號
聲  請  人  甲○○
代  理  人  陳志峰律師
被      告  乙○○
上列聲請人即告訴人因告訴被告侵占案件，不服臺灣高等法院檢
察署檢察長駁回再議之處分（99年度上聲議字第1516號），聲請
交付審判，本院裁定如下：
    主  文
聲請駁回。
    理  由
一、按「告訴人不服上級法院檢察署檢察長或檢察總長認再議為
    無理由而駁回之處分者，得於接受處分書後10日內委任律師
    提出理由狀，向該管第一審法院聲請交付審判」；「法院認
    為交付審判之聲請不合法或無理由者，應駁回之」，刑事訴
    訟法第258 條之1 第1 項、第258 條之3 第2 項前段分別定
    有明文。
二、本件聲請人即告訴人甲○○以被告乙○○涉犯侵占罪嫌，訴
    由臺灣桃園地方法院檢察署檢察官偵辦，經該署檢察官於民
    國98年12月30日以98年度偵字第28789 號為不起訴處分後，
    聲請人不服聲請再議，經臺灣高等法院檢察署檢察長於99年
    2 月23日以99年度上聲議字第1516號處分書駁回再議。茲聲
    請人於99年3 月1 日收受駁回再議處分書，旋於10日內之99
    年3 月11日委任律師提出理由狀向本院聲請交付審判，經核
    其聲請程式並無不合，先予敘明。
三、聲請人告訴暨聲請交付審判意旨略以：被告乙○○明知門牌
    號碼臺北縣汐止市○○○路426 號13樓之1 之房屋連同坐落
    基地（下稱系爭不動產）係聲請人所有，聲請人因長年不在
    國內，始將系爭不動產所有權暫時登記至被告名下，委由被
    告保管，然系爭不動產之房屋貸款仍由聲請人繼續以轉帳方
    式繳納，雙方也簽有被告不得擅自將系爭不動產設定抵押、
    作保、借款等之協議書。被告明知系爭不動產係被告所有，
    竟意圖為自己不法所有，易持有為所有，未經聲請人同意，
    先於97年月21日，擅自以系爭不動產為抵押向大眾商業銀行
    股份有限公司（下稱大眾銀行）辦理貸款新臺幣（下同）
    380 餘萬元，除清償上開聯邦銀行之房屋貸款280 萬元外，
    並以變異持有為所有之意思，將所餘款侵占入己；嗣於98年
    4 月3 日，又以系爭不動產為二胎抵押向台新國際商業銀行
    股份有限公司（下稱台新銀行）貸得42萬元，得款花用，被
    告所為涉有刑法侵占罪嫌。
四、按犯罪事實應依證據認定之，無證據不得認定犯罪事實，刑
    事訴訟法第154 條第2 項定有明文。又告訴人之告訴，係以
    使被告受刑事訴追為目的，是其陳述是否與事實相符，仍應
    調查其他證據以資審認；而事實之認定，應憑證據，如未能
    發現相當證據，或證據不足以證明，自不能以推測或擬制之
    方法，以為裁判基礎（最高法院亦著有52年度臺上字第1300
    號及40年度臺上字第86號判例可資參照）。
五、次按刑事訴訟法第258 條之1 規定告訴人得向法院聲請交付
    審判，係新增對於「檢察官不起訴或緩起訴裁量權」制衡之
    一種外部監督機制，法院僅就檢察官所為不起訴或緩起訴之
    處分是否正確加以審查，以防止檢察機關濫權，依此立法精
    神，同法第258 條之2 第3 項規定法院審查聲請交付審判案
    件時「得為必要之調查」，其調查證據之範圍，自應以偵查
    中曾顯現之證據為限；而同法第260 條對於不起訴處分已確
    定或緩起訴處分期滿未經撤銷者得再行起訴之規定，其立法
    理由說明該條為不起訴處分已確定者，包括「聲請法院交付
    審判復經駁回者」之情形在內，是前述「得為必要之調查」
    ，其調查證據範圍，更應以偵查中曾顯現之證據為限，不得
    就告訴人新提出之證據再為調查，亦不得蒐集偵查卷以外之
    證據，否則，將與刑事訴訟法第260 條之再行起訴規定，混
    淆不清，亦將使法院兼任檢察官而有回復「糾問制度」之虞
    ；且法院一旦裁定交付審判，即如同檢察官提起公訴，將使
    案件進入審判程序，是法院裁定交付審判之前提，必須係偵
    查卷內所存證據確已符合刑事訴訟法第251 條第1 項規定「
    足認被告有犯罪嫌疑」，而檢察官應提起公訴之情形。此由
    徵諸法院辦理刑事訴訟案件應行注意事項第134 點中段規定
    ：「法院於審理交付審判之聲請有無理由時，除認為告訴人
    所指摘（應指在偵查中所指摘之意）不利被告之事證未經檢
    察機關詳為調查或斟酌，或不起訴處分書所載理由違背經驗
    法則、論理法則或其他證據法則，否則，不宜率予交付審判
    」益顯明白。
六、經查：
（一）聲請人指訴被告涉有刑法第335 條侵占罪嫌，無非以被告
      與聲請人間就系爭不動產之借名登記事宜所簽訂之協議書
      ，主張系爭不動產為其所有，僅借名登記在被告名下，且
      聲請人曾以海天保全有限公司名義，按月匯款至被告帳戶
      繳納房屋貸款為主要論據。被告則堅詞否認有侵占犯行，
      辯稱：系爭不動產原為俞惟中所有，借名登記在其員工張
      李湧名下，嗣因俞惟中積欠伊債務，便將系爭不動產登記
      予伊作為抵債，伊以系爭不動產向銀行設定抵押借款是處
      分自己財產，並無侵占等語。
（二）聲請人所提出欲證明系爭不動產為其所有借名登記在被告
      名下之協議書，並非於95年6 月21日所簽立，而係於98年
      3 月中旬，在證人許貴炳住處所填寫，係因聲請人表示有
      官司，為了保障被告利益，始要求被告簽立該協議書，以
      保障被告財產之事實，業經許貴炳證述在卷，而聲請人亦
      不否認該協議書並非於95年6 月21日製作，而係於98年初
      ，在許貴炳見證下所簽立，且該日期係聲請人依系爭不動
      產過戶時間倒填等語，足見該協議書內容與事實不符，得
      否據為不利於被告之認定，確有疑義。
（三）系爭不動產之原所有權人為俞惟中，借名登記於張李湧名
      下，後因俞惟中積欠被告債務，俞惟中始囑張李湧將系爭
      不動產移轉至被告名下以抵償債務之事實，亦經證人俞惟
      中、張李湧證述明確，況且，證人即辦理系爭不動產過戶
      之地政士李正平亦證稱：系爭房屋過戶是被告囑託伊找俞
      惟中拿張李湧之證件辦理過戶等語，足見系爭不動產原係
      俞惟中所有，因抵償債務過戶予被告，被告確為系爭不動
      產之所有權人甚明。
（四）又海天保全公司匯款予被告係因俞惟中指示將其獲利，匯
      款至被告帳戶內，與聲請人無關之事實，亦經證人即海天
      保全公司會計高素蓮證述無訛。
（五）綜上，在在足見系爭不動產之所有權人確為被告，而非聲
      請人，被告以系爭不動產設定抵押向銀行借款，難認有何
      侵占犯行，自無從認聲請人上開指訴核與事實相符，而逕
      為被告不利之認定。原檢察官及臺灣高等法院檢察署檢察
      長據此就被告所涉之案件予以不起訴處分及駁回再議處分
      ，於法均無違誤，自無從認聲請人聲請交付審判為有理由
      。
（六）聲請人雖指摘其聲請傳訊證人谷嘉峻、張建春、李雅慧等
      人未予傳喚，而有應調查之證據未盡調查之處云云。惟臺
      灣高等法院檢察署已於處分書詳載：「證人即海天保全公
      司之股東兼會計高素蓮業已證稱俞惟中在海天保全公司有
      出資，其每月會付給俞惟中新臺幣2 萬4000元，撥款至俞
      惟中所指定被告之帳戶內，且系爭不動產原係俞惟中所有
      ，登記在張李湧名下，俞惟中為抵債而過戶給被告等情，
      亦經俞惟中、張李湧證述明確。而證人張李湧、許貴炳係
      聲請人聲請傳喚之證人，彼二人所證述內容均無法證明系
      爭房屋係聲請人所有。縱使聲請人再聲請傳喚谷嘉峻、張
      春建、李雅慧等人作證證明聲請人有在海天保全公司出資
      之事，仍無從證明聲請人每月匯款給被告，更無從證明系
      爭不動產係聲請人所有且先後登記在張李湧、被告名下，
      仍難認定被告涉有侵占犯嫌，應無傳喚谷嘉峻等證人之必
      要」。要難謂檢察官有何應調查之證據未盡調查之處。
七、綜上所述，原不起訴及駁回再議聲請之處分書認被告涉刑法
    第335 條侵占罪嫌不足，經核與卷內現存事證並無不合，是
    原檢察官及臺灣高等法院檢察署檢察長據此就被告所涉之案
    件予以不起訴處分及駁回再議處分，於法均無違誤。聲請意
    旨仍執前詞，以原處分有未審究之處，據以指摘原處分違法
    而聲請交付審判，為無理由，應予駁回。
八、據上論斷，應依刑事訴訟法第258 條之3 第2 項前段，裁定
    如主文。
中    華    民    國    99    年    7     月    30    日
                  臺灣桃園地方法院刑事第八庭
                      審判長法  官  林惠霞
                            法  官  呂綺珍
                            法  官  張明儀
以上正本證明與原本無異。
不得抗告。
                            書記官  邱仲騏
中    華    民    國    99    年    8     月    3     日

司法院資訊處製作；財團法人民間司法改革基金會備份。
